【裁判字號】    89,訴,260
【裁判日期】    890811
【裁判案由】    偽造有價證券
【裁判全文】
臺灣嘉義地方法院刑事判決                          八十九年度訴字第二六號
    公  訴  人  臺灣嘉義地方法院檢察署檢察官
    被      告  甲○○
    指定辯護人  本院公設辯護人  乙○○
右列被告因偽造有價證券案件，經檢察官提起公訴（八十九年度偵字第二七一○號）
，本院判決如左：
    主  文
甲○○意圖供行使之用，而偽造有價證券，處有期徒刑貳年，緩刑肆年。偽造之付款
人華僑銀行嘉義分行、票號ＡＡ00000000號、發票日期八十九年二月二十日
、面額新台幣拾伍萬貳仟元之支票壹張沒收。
    事  實
一、彭政璋係丙○○之前配偶，因所經營之旅行社缺錢週轉，竟意圖為自己不法之所
    有，於民國八十八年十一月底某日，在嘉義市○○街一二九巷八號二人所經營之
    旅行社（起訴書誤認嘉義縣民雄鄉福樂村埤角二十七之八十九號丙○○住處）內
    ，竊取丙○○所有，付款人華僑銀行嘉義分行、票號ＡＡ0000000號，面
    額及發票日期均空白之支票一紙，並意圖供行使之用，未經丙○○之同意，在上
    開支票發票人欄上盜蓋丙○○之印鑑章，並在該紙竊得之支票內，偽填上發票日
    「８９年２月２０日」、面額新臺幣（下同）「十五萬二千元」、「１５２００
    ０」，而完成偽造支票之簽發票據行為，並於八十八年底某日交予不知情之廖偉
    堯用以調現，而行使該紙偽造之支票。嗣經廖偉堯將該支票轉交不知情之童鄭春
    枝調現，而童鄭春枝持向臺南企業銀行南嘉義分行提示遭退票，始經警循線查獲
    。
二、案經丙○○訴由嘉義市警察局第一分局報由臺灣嘉義地方法院檢察署檢察官偵查
    起訴。
    理  由
一、訊據被告彭政璋固承認有拿丙○○之支票，並在付款人華僑銀行嘉義分行、票號
    ＡＡ0000000號之支票上填上金額及日期，盜蓋丙○○印章後向廖偉堯調
    現之事實，惟矢口否認竊盜等犯行，辯稱：與丙○○之支票均相互使用，當時因
    為臨時缺錢才用丙○○的票云云。按刑法第三百二十條第一項竊盜罪之竊取行為
    ，係指乘人不知，以和平或秘密方法取人之物，移入自己實力支配之下而言。查
    告訴人丙○○指述：其與被告之支票雖互相使用，但一定會事前通知等語（詳本
    院八十九年七月二十八日審判筆錄）。而被告亦供稱：是票期要到期時才告訴丙
    ○○，拿的時候並沒有說等語，足證被告與告訴人間支票固有相互使用，但在使
    用對方之支票前，均會事先告知。而本件被告在取告訴人之支票使用前，並未告
    知，足認被告係在告訴人不知情之情況下竊取告訴人之支票。又被告竊取告訴人
    支票，並偽填上發票日、金額並盜蓋告訴人之印章後，持向不知情之廖偉堯調現
    ，而廖偉堯復將該紙支票交付不知情之童鄭春枝之事實，亦經證人廖偉堯、童鄭
    春枝於警訊中陳述明確（詳警卷第六頁至第九頁）。再付款人華僑銀行嘉義分行
    、票號ＡＡ0000000號、金額十五萬二千元之支票一紙，係由被告偽造之
    事實，亦經本院於審理中命被告書寫「壹拾伍萬貳仟元」三次，勘驗後認與扣案
    支票上所載字跡相符，足證該紙支票確係被告偽造無訛，此外復有掛失止付票據
    提示人資料查報表、嘉義市票據交換所退票理由單、上開支票、票據申報書影本
    各一紙附於警卷可稽，被告犯行堪以認定。
二、核被告所為，係犯刑法第三百二十條第一項之普通竊盜罪、同法第二百零一條第
    一項之偽造有價證券罪，被告所犯上開二罪間，有方法結果之牽連關係，應從一
    重之偽造有價證券罪處斷。至其盜用印章係偽造有價證券之階段行為，且其行使
    有價證券之低度行為為偽造之高度行為所吸收，均不另論罪。又其行使偽造有價
    證券之行為，當然含有詐欺得利之性質，亦不另論詐欺。查被告係告訴人之前配
    偶，二人前曾合開旅行社，其犯罪之動機係因臨時缺錢週轉，始竊取告訴人之支
    票並偽造之，且所偽造之支票僅有一張，被告事後也清償此債務。而目前被告與
    告訴人仍同居以照顧二人所生之子，且告訴人亦表示原諒，是若以刑法第二百零
    一條第一項之法定刑處斷實嫌過重，爰依刑法第五十九條之規定減輕其刑，以達
    罪刑相當原則。爰審酌被告之犯罪動機、目的、手段、與被害人之關係、所偽造
    之支票僅有一張，對於社會交易秩序之影響不大，及犯後態度尚稱良好等一切情
    狀，量處如主文所示之刑。末查被告未曾受有期徒刑以上刑之宣告，有臺灣高等
    法院被告全國前案紀錄表在卷可稽，經此次起訴審判後，當能知所警惕，而無再
    犯之虞，本院因認所宣告之刑，以暫不執行為適當，爰併宣告緩刑四年，以啟自
    新。至於偽造之付款人華僑銀行嘉義分行、票號ＡＡ00000000號、發票
    日期八十九年二月二十日、面額十五萬二千元之支票一張，係屬偽造之有價證券
    ，不問是否犯人與否，爰併依刑法第二百零五條規定宣告沒收之。
據上論斷，應依刑事訴訟法第二百九十九條第一項前段，刑法第二百零一條第一項、
第三百二十條第一項、第二百零五條、第五十五條、、第五十九條、第七十四條第一
款，罰金罰鍰提高標準條例第一條前段，判決如主文。
本案經檢察官游悅晨到庭執行職務
中    華    民    國      八十九      年      八      月      十一      日
                              臺灣嘉義地方法院刑事第二庭
                                  審判長  法  官  趙  文  淵
                                          法  官  陳  杰  正
                                          法  官  張  育  彰
右正本證明與原本無異。
如不服本判決，應於判決送達後十日內向本院提出上訴狀( 應附繕本 )。
中    華    民    國      八十九      年      八      月      二十四    日
                                          書記官  馮  澤  文
附錄法條：
刑法第三百二十條
意圖為自己或第三人不法之所有，而竊取他人之動產者，為竊盜罪，處五年以下有期
徒刑、拘役或五百元以下罰金。
意圖為自己或第三人不法之利益，而竊佔他人之不動產者，依前項之規定處斷。
前二項之未遂犯罰之。
刑法第二百零一條
意圖供行使之用，而偽造、變造公債票、公司股票或其他有價證券者，處三年以上十
年以下有期徒刑，得併科三千元以下罰金。
行使偽造、變造之公債票、公司股票或其他有價證券，或意圖供行使之用，而收集或
交付於人者，處一年以上七年以下有期徒刑，得併科三千元以下罰金。


司法院資訊處製作；財團法人民間司法改革基金會備份。
